【裁判字號】    89,台上,3468
【裁判日期】    890615
【裁判案由】    違反毒品危害防制條例
【裁判全文】
最高法院刑事判決                              八十九年度台上字第三四六八號
    上  訴  人  甲○○  男
右上訴人因違反毒品危害防制條例案件，不服台灣高等法院中華民國八十九年二月二
十九日第二審更審判決（八十八年度上更(一)字第七二四號，起訴案號：台灣桃園地方
法院檢察署八十五年度偵字第六八五八號），提起上訴，本院判決如左：
    主  文
原判決撤銷，發回台灣高等法院。
    理  由
本件原判決認定上訴人甲○○意圖營利，於民國八十五年五月二十八日上午七時許，
以電話呼叫器留代號之方式與章雲瓏聯絡，約定將其非法持有之化學合成麻醉藥品安
非他命以半兩（約十八‧五公克）新台幣（下同）二萬元之代價非法販賣與章雲瓏，
交易方法為其先將安非他命藏放於桃園縣八德市萬客隆購物商場停車場之物品保管箱
內，再將保管箱鑰匙藏放於停車場內之垃圾筒旁，由章雲瓏前往拿取鑰匙開啟保管箱
取走安非他命，貨款則留置於保管箱內，再將鑰匙藏放回原處後離去，上訴人再前往
取款，；約定既畢，上訴人即將實際重十四‧八公克之安非他命乙包藏放於萬客隆購
物商場停車場內之物品保管箱內，章雲瓏於當日上午八時三十分許前往，按約定之上
述方式取得安非他命乙包，並將二萬元留置於保管箱內待上訴人拿取而完成販賣交易
；章雲瓏購得安非他命後即驅車前往桃園市○○街四十七號與友人張甲龍、陳信佑會
合，再駕車搭載張甲龍、陳信佑外出，至當日上午九時三十分許行經桃園市○○○路
、寶慶路口時，因章雲瓏所駕小客車懸掛之ＣＥ－八一二○號號牌係屬贓物，為桃園
縣警察局交通隊員警查獲，並查扣得章雲瓏持有向上訴人購得之安非他命乙包（重十
四‧八公克）及其原先已持有之安非他命乙包（重○‧三公克），而循線查知上情等
情，因而撤銷第一審諭知上訴人無罪之判決，改判論處上訴人非法販賣化學合成麻醉
藥品罪刑，固非無見。
惟查施用或持有化學合成麻醉藥品安非他命者所稱其向某人買受安非他命之指證，不
得作為有罪判決之唯一證據，仍須調查其他必要之證據，況施用或持有安非他命者，
其供出安非他命來源因而破獲者，得減輕其刑，行為時麻醉藥品管理條例第十三條之
三，或現行之毒品危害防制條例第十七條均定有明文。從而施用或持有安非他命者之
指證，其真實性有待其他必要之證據加以補強。本件原判決認定上訴人有非法販賣安
非他命之事實，係以證人即查獲持有安非他命之章雲瓏在警訊時指證其為警所查獲之
安非他命，係向上訴人購買為主要證據，雖原判決以證人章雲瓏在警訊時或指認上訴
人，或供述上訴人之綽號相符，且二人並無仇怨，應無任意誣攀等情，資以補強，然
上開章雲瓏在警訊之供述證據，仍屬施用或持有安非他命者指證之範疇，並非施用或
持有安非他命者指證以外關於上訴人販賣安非他命之補強證據，況上訴人又堅不承認
其有本件犯行，證人章雲瓏嗣後更翻異前供，而證人張甲龍在原審之證言（原審上更
一卷，八十九年一月七日筆錄），與上訴人是否確有販賣安非他命予章雲瓏並無必然
之關連性，上訴人是否確有本件販賣安非他命之犯行，尚乏其他必要之補強證據，以
擔保證人章雲瓏在警訊時不利於上訴人指證之真實性，實情若何，自應再加詳查，俾
發現真實，遽行論斷，自不足以昭折服。上訴意旨指摘原判決不當，尚非全無理由，
應認仍有撤銷發回之原因。又原判決理由四不另為無罪之諭知部分，因公訴人認與前
開撤銷發回部分有裁判上一罪關係，亦一併發回，合予指明。
據上論結，應依刑事訴訟法第三百九十七條、第四百零一條，判決如主文。
中      華      民      國    八十九    年      六      月     十五     日
                              最高法院刑事第十一庭
                                  審判長法官  莊  登  照
                                        法官  洪  明  輝
                                        法官  蔡  清  遊
                                        法官  黃  一  鑫
                                        法官  林  秀  夫
      右正本證明與原本無異
                                              書  記  官
中      華      民      國    八十九    年      六      月    二十二    日
                                                                     Ｍ


司法院資訊處製作；財團法人民間司法改革基金會備份。
